臺灣基隆地方法院民事裁定  
110年度消債更字第43號
聲  請  人  
即  債務人  章千誼    住○○市○○區○○路000號                                身分證統一編號：Z000000000號
代  理  人  鄭光評律師（法扶律師）
上列債務人聲請消費者債務清理更生事件，本院裁定如下：
    主  文
聲請人章千誼自民國110年9月10日下午4時起開始更生程序。
命司法事務官進行本件更生程序。
    理  由
一、按債務人不能清償債務或有不能清償之虞者，得依消費者債
    務清理條例（下稱債清條例）所定更生程序，清理其債務；
    債務人無擔保或無優先權之「本金及利息」債務總額未逾新
    臺幣（下同）1,200萬元者，於法院裁定開始清算程序或宣
    告破產前，得向法院聲請更生；債務人對於金融機構負債務
    者，在聲請更生前，應向最大債權金融機構請求協商債務清
    償方案，或向其住、居所地之法院或鄉、鎮、市、區調解委
    員會聲請債務清理之調解；協商或調解成立者，債務人不得
    聲請更生，債清條例第3條、第42條第1項、第151條第1項、
    第7項前段分別定有明文。而依債清條例第2條第1項、第2項
    規定，債清條例所稱消費者，指5年內未從事營業活動或從
    事營業額平均每月20萬元以下之小規模營業活動之自然人。
    是若消費者即債務人有不能清償債務或有不能清償債務之虞
    ，且客觀上並無濫用更生程序之情事者，自應使其藉由債清
    條例所定程序清理債務。又法院開始更生程序之裁定，應載
    明其年、月、日、時，並即時發生效力；法院裁定開始更生
    程序後，得命司法事務官進行更生程序，債清條例第45條第
    1項、第16條第1項前段規定甚明。
二、聲請意旨略以：聲請人即債務人前向本院聲請債務清理之調
    解，最大債權銀行即國泰世華商業銀行股份有限公司雖具狀
    提供分84期、零利率、每期清償5,000元之方案，然聲請人
    表示每月僅能負擔2,000元而調解不成立。聲請人現於物流
    公司上班，月薪大約2萬3,000元，另需與配偶共同扶養3個
    小孩，而有不能清償債務之情形；因聲請人無擔保或無優先
    權之債務總額未逾1,200萬元，且未經法院裁定開始清算程
    序或宣告破產，故依法向本院聲請更生等語。
三、經查：
　㈠聲請人主張其於本件聲請前5年未從事營業活動，且無擔保或
    無優先權之債務總額未逾1,200萬元，其雖向本院聲請債務
    清理之調解（本院110年度司消債調字第47號），然因無法
    負擔最大債權銀行所提之清償方案，故而調解不成立等情節
    ，業據其提出財團法人金融聯合徵信中心當事人綜合信用報
    告─債務清理條例前置協商專用債權人清冊、全國財產稅總
    歸戶財產查詢清單、107、108年度綜合所得稅各類所得資料
    清單、勞工保險被保險人投保資料表、戶籍謄本等件為證，
    堪信為真實。從而，本件聲請應予評估之要件，當屬衡諸聲
    請人目前之全部收支暨其財產狀況，聲請人是否已達不能維
    持最低生活條件，而有「不能清償債務或有不能清償之虞」
    之情形？
  ㈡茲審核其要件如下：
  ⒈本件截至債權人因本院司法事務官通知而陳報債權額之時止
    ，聲請人無擔保或無優先權之「本金及利息債務」，累計已
    達194萬9,382元，此有相關債權人提出之陳報內容存卷為憑
    。聲請人現今名下並無可供變現換價之土地、房屋等財產，
    已據其提出全國財產稅總歸戶財產查詢清單，且有本院依職
    權調取之稅務電子閘門財產所得調件明細表為證。是聲請人
    現今已無足可抵充前揭債務之財產，當可認定。
  ⒉聲請人主張其目前每月收入約2萬3,000元，然據其勞工保險
    被保險人投保資料表(明細)所載，聲請人自110年1月1日起
    之月投保薪資為2萬4,000元，參酌聲請人所提匯洋貿易股份
    有限公司110年1至3月份薪資條6紙，其薪資債權雖遭本院11
    0年4月15日基院麗110司執實字第9021號執行命令扣押1/3，
    惟此部分之扣薪係用以償付聲請人所積欠之債務，且按月強
    制執行扣薪後，聲請人之總債務亦隨之減少，毋庸自聲請人
    收入扣除，是聲請人該期間平均月薪為2萬4,147元，故本院
    乃依聲請人之投保薪資2萬4,000元作為衡量之基準。
  ⒊聲請人主張依債清條例第64條之2第1項規定，按110年度臺灣
    省（含基隆市）每人每月最低生活費計算其個人必要生活費
    用為1萬5,946元，另主張需與其配偶共同扶養9歲、6歲、5
    歲女兒，按109年度臺灣省（含基隆市）每人每月最低生活
    費1萬2,388元計算支出扶養費1萬9,932元，並未逾依債清條
    例第64條之2第2項規定（15,946元×3÷2＝23,919元），尚無
    不合。故聲請人每月必要性支出3萬5,878元（15,946元＋19,
    932元＝35,878元），客觀上已逾聲請人每月之收入2萬4,000
    元。
  ⒋承上，聲請人無擔保或無優先權之「本金及利息債務」，累
    計已達194萬9,382元，聲請人為70年11月生，現年39歲，因
    其每月必要性支出已逾其每月得支配之收入，故聲請人客觀
    上顯然已無清償上開債務之餘裕，堪認聲請人確有不能清償
    債務之虞。而聲請人陳稱每月能還款2,000元，願意過著儉
    省之生活以清理其債務，乃值得鼓勵而不應剝奪其更生之機
    會，始符合債清條例之立法目的，是應有藉助更生制度調整
    其與債權人間之權利義務關係，俾重建其經濟生活之必要。
四、綜上所述，聲請人為一般消費者，未經法院裁定開始清算程
    序或宣告破產，且本件無擔保或無優先權之本金及利息債務
    總額未逾1,200萬元，曾向本院聲請債務清理之調解而不成
    立，衡諸聲請人目前之全部收支暨其財產狀況，而有不能清
    償債務之虞。此外，又查無債清條例第6條第3項、第8條或
    第46條各款所定應駁回更生聲請之事由存在，則其聲請更生
    ，自屬有據，並應准許。至債務人於更生程序開始後，應另
    行提出足以為債權人會議可決或經法院認為公允之更生方案
    以供採擇，俾免更生程序進行至應行清算之程度（債清條例
    第61條規定參照），而本院司法事務官於進行更生程序、協
    助債務人提出更生方案時，亦應注意酌留債務人生活上應變
    所需之費用，並依社會常情衡量債務人之償債能力，依此協
    助債務人擬定公允之更生方案，期與債清條例重建債務人經
    濟生活之立法目的相合。　　
五、依債清條例第45條第1項、第16條第1項，裁定如主文。
中　　華　　民　　國　  110 　年　　9　 　月　  10　　日
                  民事庭法  官　林淑鳳
以上正本係照原本作成。
本件裁定不得抗告。
中　　華　　民　　國　  110 　年　　9　 　月　  10　　日
                        書記官　陳櫻姿